臺灣嘉義地方法院刑事判決　　　　　　96年度交簡上字第45號
上　訴　人
即　被　告　甲○○
上列上訴人因過失傷害案件，不服本院嘉義簡易庭於中華民國96
年4月27日所為96年度嘉交簡字第160號第一審刑事簡易判決（聲
請簡易判決處刑案號：臺灣嘉義地方法院檢察署96年度偵字第
532號），提起上訴，本院管轄之第二審合議庭判決如下：
    主  文
原判決撤銷。
甲○○犯業務過失傷害罪，處有期徒刑肆月，如易科罰金以新台
幣壹仟元折算壹日，減為有期徒刑貳月，如易科罰金以新台幣壹
仟元折算壹日。
    事  實
一、甲○○經營日盛飲料有限公司，以販賣冰塊為業，平日駕駛
    車牌號碼C4－0456號自用小貨車載送冰塊與客戶，係以駕駛
    為附隨業務。其於民國95年9月4日上午11時30分許，駕駛上
    開自用小貨車甫送貨完畢，沿嘉義市○○○路外側快車道由
    南往北方向行駛，行經嘉義市○○○路與垂楊路口，欲右轉
    往東行駛時，原應注意汽車行駛至交岔路口，轉彎車應讓直
    行車先行，及駕駛人應注意車前狀況，隨時採取必要之安全
    措施。且依當時天候晴，視距良好，柏油路面乾燥、無缺陷
    ，亦無障礙物，並無不能注意之情形，具有預見之可能性及
    迴避之可能性，竟疏未注意及此，未禮讓同向直行車先行，
    即貿然於上開路口右轉，適同一時、地，亦有疏未注意車前
    狀況之乙○○○騎乘車號RT6－692號輕型機車，沿上開吳鳳
    南路慢車道同向直行而來，欲通過上開路口，2車因閃避不
    及，甲○○上開車輛之右側車頭即與乙○○○機車之左側車
    身發生碰撞，乙○○○因而人車倒地，致乙○○○因此受有
    左側第四至第八肋骨骨折，併左側背、腰、左髖部挫傷之傷
    害。嗣甲○○於肇事後，停留現場待司法警察到場處理時，
    於司法警察未知悉肇事者為何人前，即向到場處理之嘉義市
    警察局交通隊警員陳明主動坦承肇事並接受偵訊，自首而接
    受裁判。
二、案經嘉義市警察局第二分局報請臺灣嘉義地方法院檢察署檢
    察官聲請簡易判決處刑。
    理  由
一、證據能力部分：
(一)、訊據上訴人即被告甲○○於本院96年7月10日審理時，對於
    告訴人於警詢時之審判外陳述（警卷第3頁、4頁、6頁）、
    自首情形紀錄表（警卷第7頁）、財團法人天主教聖馬爾定
    醫院診斷證明書（警卷第8頁）、道路交通事故現場圖（警
    卷第9頁）、道路交通事故調查報告表(一)、(二)（警卷第10頁
    、11頁）均同意作為證據使用（本院卷第29頁、30頁），本
    院審酌各該審判外供述證據製作當時之過程、內容、功能等
    情況，認為具備合法可信之適當性保障，並無證明力明顯過
    低或該等證據係違法取得之情，依刑事訴訟法第159條之5第
    1項之規定，應具有證據能力。
(二)、關於交通事故現場照片（警卷第12頁至17頁）：查於照片之
    中，現實情景與照片傳達結果內容一致，其機械正確性乃係
    被保障的，又照片之本質，與人之供述在知覺、記憶、表現
    情景方面，容易伴隨摻雜錯誤不同，上開錯誤並無被摻雜於
    照片之中，且並無反對詰問攝影者之必要。因此，現場照片
    ，乃係屬於非供述證據，經由該當照片本體或其他證據，與
    事件關連性得認被承認之前提下，應具有證據能力。次查，
    本件交通事故現場照片，經由所拍攝之照片本體，可知係在
    拍攝事故道路現場狀況及2車碰撞及車損情形，與本車禍事
    件顯具有自然關連性，是參照上開說明，卷附之交通事故現
    場照片應具有證據能力。
(三)、臺灣省嘉雲區車輛行車事故鑑定委員會鑑定意見書（原審卷
    第19至22頁）：按被告以外之人於審判外之言詞或書面陳述
    ，除法律有規定者外，不得作為證據，刑事訴訟法第159條
    第1項定有明文，又本條項所謂除法律有規定者外，係指本
    法第159條之1至第159條之5及第206條等規定．．．（刑事
    訴訟法第159條立法理由三後段參照）。查臺灣省嘉雲區車
    輛行車事故鑑定委員會鑑定意見書，乃本院原審法官囑託命
    該委員會鑑定，而該鑑定意見書乃該委員會就鑑定之經過及
    結果，所為之書面報告（刑事訴訟法第208條第1項、第206
    條第1項），可見，該鑑定意見書係屬於傳聞法則之例外，
    自具有證據能力。
二、認定犯罪事實所憑之證據及其認定之理由：
(一)、訊據被告甲○○對於伊有於95年9月4日上午11時30分許，駕
    駛自用小貨車甫送貨完畢，沿嘉義市○○○路外側快車道由
    南往北方向行駛，行經嘉義市○○○路與垂楊路口，欲右轉
    往東行駛時，未履踐轉彎車應讓直行車先行該注意義務，而
    疏未讓同向直行車先行，即貿然於上開路口右轉，致與疏未
    注意車前狀況而沿吳鳳南路由南往北直行之告訴人乙○○○
    所騎乘之輕型機車，在上開交岔路口發生碰撞，致告訴人因
    此受有左側第四至第八肋骨骨折，併左側背、腰、左髖部挫
    傷等傷害，迭於檢察官96年1月12日偵訊時（偵卷第6頁）、
    本院96年6月20日準備程序時（本院卷第16頁）供認不諱。
(二)、告訴人即證人乙○○○於警詢及原審96年3月19日調查時均
    證稱，其有於犯罪事實欄所載之時、地，騎乘乙部RT6－692
    號輕型機車，沿嘉義市○○○路慢車道由南往北直行，至吳
    鳳南路與垂楊路該交岔口時，燈號由紅燈轉換為綠燈，其即
    往北之方向直行，詎於上開交岔路口內，即與被告所駕之自
    小貨車發生碰撞，因此受有如犯罪事實欄所載之傷害等語（
    警卷第4頁、5頁、原審卷第13頁、14頁）。
(三)、本件經原審送請臺灣省嘉雲區車輛行車事故鑑定委員會鑑定
    之結果，亦認：被告駕駛自小貨車，在設有快慢車道分隔島
    路段，由劃有直行、右轉指向標線之外快車道，右轉未暫停
    讓直行車先行，為肇事主因，告訴人駕駛輕型機車，行駛慢
    車道，未注意車前狀況，為肇事次因，有該委員會96年4月
    10日嘉雲鑑960099字第0965801146號函附鑑定意見書1紙在
    卷足憑（原審卷第19至22頁）。
(四)、又觀諸卷附之該紙道路交通事故現場圖及交通事故現場照片
    （警卷第9頁、第12至17頁），可知，被告之行車方向係沿
    嘉義市○○○路，右轉彎欲轉入嘉義市○○路（為轉彎車輛
    ），告訴人之行車方向係沿吳鳳南路由南往北直行（為直行
    車輛），2車因閃避不及，遂於嘉義市○○○路與垂楊路該
    交岔路口發生碰撞，而被告駕駛車輛之車損處係在右前車頭
    處（警卷第15頁，保險桿掀起），告訴人所騎機車之車損處
    係在左側車身，車頭處並無損毀（警卷第15頁、17頁），可
    見，被告為轉彎車，告訴人為直行車無疑。
(五)、案發當時天候晴，視距良好，柏油路面乾燥、無缺陷，亦無
    障礙物，並無不能注意之情形，亦有道路交通事故調查報告
    表(一)、(二)2紙（警卷第10頁、11頁）在卷足憑，是依該外在
    之客觀情形，被告應有預見之可能性及迴避之可能性，以採
    取防果措置。
(六)、因被告之撞擊行為致告訴人人車倒地，因而受有左側第四至
    第八肋骨骨折，併左側背、腰、左髖部挫傷等傷害，亦有財
    團法人天主教聖馬爾定醫院95年9月15日診斷證明書1紙在卷
    足憑（警卷第8頁）。
(七)、按轉彎車應讓直行車先行，又汽車行駛時，駕駛人應注意車
    前狀況，並隨時採取必要之安全措施，道路交通安全規則第
    102條第1項第7款、第94條第3項分別定有明文，是被告駕駛
    上開自小貨車，沿嘉義市○○○路右轉彎欲轉入嘉義市○○
    路行駛，自應遵守上開法令之誡命，詎被告疏未注意及此，
    而未讓直行車先行，且於客觀情狀上，被告復有預見及迴避
    之可能性，是被告之車駕行為，自難謂無過失。
(八)、被告既知轉彎車應讓直行車先行，及汽車行駛時，駕駛人應
    注意車前狀況，並隨時採取必要之安全措施，明知伊係屬於
    轉彎車，告訴人係屬於直行車，自吳鳳南路右轉彎垂楊路時
    ，未禮讓直行車先行，及注意車前狀況，顯已逾越了被容許
    的風險，並製造了風險，並於具體事件歷程中實現了風險，
    顯見，被告之行為既已昇高了風險，就客觀結果而言，告訴
    人所受之傷害自應歸責於被告，顯見，被告之行為與告訴人
    所受之傷害結果間，應有因果聯絡關係。
(九)、綜上，本件事證明確，被告犯行洵堪認定，應予依法論科。
三、適用之法條：
(一)、按刑法上所謂業務，係指個人基於其社會地位繼續反覆所執
    行之事務，其主要部分之業務，固不待論，即為完成主要業
    務所附隨之準備工作與輔助事務，亦應包括在內（最高法院
    81年度台上字第1224號裁判意旨參照）；本件被告雖以販賣
    冰塊為業，但平日既備有上開小貨車，反覆駕駛載送冰塊與
    客戶，即除製作冰塊外尚須負責送貨，本件車禍係被告甲○
    ○當日甫送貨完畢後發生乙節，業據被告於原審調查時供承
    在卷（原審卷第11頁），是被告係以駕駛車輛為附隨業務之
    人，核被告所為，係犯刑法第284條第2項前段業務過失傷害
    人罪。至原聲請簡易判決處刑書認被告係犯刑法第284條第1
    項前段過失傷害罪，尚有未洽，惟其基本社會事實同一，應
    予變更聲請簡易判決處刑法條。
(二)、被告於本件車禍肇事後，於報案時未報明肇事人姓名，在有
    偵查犯罪職權之機關或公務員查知犯人前，向據報前往現場
    處理之嘉義市警察局交通隊警員陳明坦承肇事，進而接受審
    判等情，有肇事人自首情形紀錄表1紙附卷可稽（見警卷第7
    頁），爰依刑法第62條前段之規定，減輕其刑。
三、撤銷改判之理由：原審依刑事訴訟法第449條第1項、第454
    條第2項、第300條，刑法第284條第2項前段、第62條前段、
    第41條第1項前段，刑法施行法第1條之1第1項、第2項前段
    ，逕以簡易判決判處被告有期徒刑4月，如易科罰金以新台
    幣1千元折算1日，固非無見。惟查，被告行為後，中華民國
    96年罪犯減刑條例，業於96年6月15日經三讀通過，並於96
    年7月16日生效施行，依該條例第2條第1項第3款之規定，被
    告之業務過失傷害行為合於減刑之條件，依該條例第7條第1
    項之規定，應於裁判時，減其宣告刑，原審於96年4月27日
    判決時，未及適用該條例，予以減刑，尚有未洽，是被告提
    起上訴，請求本院予以輕判，固無理由，惟原判決既有上述
    未洽之處，自仍應由本院予以撤銷改判。
四、科刑時就刑法第57條所審酌之情形：爰審酌被告素行尚稱良
    好，其於本件車禍屬肇事主因，告訴人所受身心痛苦，又迄
    今尚未與告訴人達成和解，賠償告訴人所受之損害，及被告
    之智識程度（大同商專畢業）、從事販賣冰塊之工作，及犯
    後承認犯行等一切情狀，量處如主文所示之刑，及減得之刑
    ，並依法諭知易科罰金之折算標準，以資懲儆。
據上論斷，應依刑事訴訟法第455條之1第1項、第3項、第369條
第1項前段、第364條、第299條第1項前段、第300條，刑法第284
條第2項前段、第62條前段、第41條第1項前段，刑法施行法第1
條之1第1項、第2項前段，中華民國96年罪犯減刑條例判第2條第
1項第3款、第7條第1項、第2項，判決如主文。
本案經檢察官陳慧玲到庭執行職務
中　　華　　民　　國　　96　　年　　7 　　月　　24　　日
                  刑事第五庭   審判長 法　官　林信旭
                                      法  官  張道周
                                      法  官  洪嘉蘭
上列正本證明與原本無異。
本件不得上訴。
中　　華　　民　　國　　96　　年　　7 　　月　　24　　日
                                      書記官  賴琪玲
